【裁判字號】    88,自,250
【裁判日期】    890614
【裁判案由】    詐欺
【裁判全文】
臺灣高雄地方法院刑事判決                          八十八年度自字第二五號
    自  訴  人  維大企業有限公司
    代  表  人  丁○○
    自訴代理人  甲○○
    被      告  丙○○
右列被告因詐欺案件，經自訴人提起自訴，本院判決如左：
    主  文
丙○○無罪。
    理  由
一、本件自訴意旨略以：被告丙○○係高雄市鼓山區○○○路一三九號美加福企業股
    份有限公司（以下簡稱美加福公司）負責人，意圖為自己不法之所有，明知自已
    並無資力，竟於民國八十七年二月十一日及同年月十三日，以電話方式向自訴人
    維大企業有限公司（以下簡稱維大公司）訂購總價為新台幣（下同）三十二萬七
    千元之電池一批，並於同年四月十五日左右，以郵寄方式交付由乙○○（本院另
    行通緝中）為發票人，付款人為中興商業銀行（以下簡稱中興商銀），到期日為
    八十七年四月二十日，與上開貨款同面額之支票一紙，供為貨款對價，詎到期經
    提示未獲付款，乙○○再簽發同年五月二十日到期，付款人為中興商銀之同額支
    票一紙，經美加福公司背書後，於同年五月二十日前復以郵寄方式交付予自訴人
    ，屆期仍不獲付款，丙○○為圖搪塞責任，乃於同年五月十七日，簽發同年七月
    三十一日到期，面額為三十四萬元之本票一紙予自訴人，並提供該公司所有車牌
    號碼為ＹＦ－四八四二號汽車新領牌照登記書一份，供為本票未清償時之還款擔
    保，丙○○非旦屆期未清償，且將上開汽車轉讓他人，而乙○○亦於同年十月六
    日與自訴人簽立債務償還契約書，同意分期償還，並簽發本票十七張，僅兌現一
    張後，其餘均未兌現，因認被告涉犯刑法第三百三十九條第一項之詐欺取財罪嫌
    云云。
二、按犯罪事實應依證據認定之，無證據不得推定其犯罪事實，刑事訴訟法第一百五
    十四條定有明文。本件自訴人認被告涉犯刑法第三百三十九條第一項之詐欺取財
罪嫌，無非係以上開指訴及提出維大公司出貨單影本二件、同案被告乙○○所簽
    發，面額均為三十二萬七千元之支票與退票理由單二份、面額為三十四萬元之本
    票影本一紙、美加福公司汽車新領牌照登記書影本一份、債務清償契約書一份、
    乙○○簽發之本票影本十七張為其論罪之主要依據。
三、訊據被告丙○○固不諱言係美加福公司實際負責人，且曾於右揭時、地，向自訴
    人訂購電池一批，並交付一紙由乙○○所簽發，到期日為八十七年四月二十日，
    由其在後背書之同面額客票一紙予自訴人，供為貨款對價，旋因支票未獲兌現，
    乃又於乙○○另行簽立到期日為同年五月二十日之支票一紙背面，背書後交予自
    訴人，俟屆期仍未兌現，旋即再簽發面額為三十四萬元之本票一紙及汽車新領牌
    照登記書一紙交付予自訴人，雙方並書立切結書，載明本票若未獲清償，則以該
    公司所有之汽車一輛擔保，事後在未告知自訴人情況下擅自將該汽車變賣等事實
    ，惟堅決否認有何詐欺取財犯行，並辯稱：伊向自訴人訂購上開電池一批係為支
    應中國造船股份有限公司（以下簡稱中船公司）之承攬工程，且當時係提供乙○
    ○之客票一紙，在後背書擔保後交付予自訴人，嗣後自訴人告知有退票情事時，
    即於同年五月十七日開立面額為三十四萬元之本票一紙供保，並聯絡乙○○，要
    求其再開立前揭所示，同年五月二十日到期之支票一紙予自訴人，是以本件自始
    即無詐欺情事，而該汽車係於八十六年十月二十九日發生車禍後，修理費用高達
    十七萬元，為能清償修理費用，乃委託監理站附近之不詳姓名人士於八十七年八
    月十八日代賣等語。經查：
（一）本件被告與自訴人間原即舊識，八十七年二月十一日及同年月十三日，被告以
      電話向自訴人維大公司訂購電池一批，並交付由乙○○為發票人，付款人為中
      興商銀，到期日為八十七年四月二十日，與上開貨款同面額之支票一紙，供為
      貨款對價之事實，業據被告與自訴人同陳在卷，並有該紙支票影本一紙在卷可
      稽，自堪信為真實。被告訂購上開貨品用以支應中船公司承包工程一節，則據
      被告提出其與中船公司間之採購合約書一份供佐，足認被告就此所辯尚非全然
      無據，而自訴代理人雖於本院審理時指陳：被告交付上開支票時，其後並未具
      名背書，然本院依職權審閱卷附之該紙支票影本，其後確有被告所開設之美加
      福公司具名背書其上，則依票據法原理，被告此舉將與發票人乙○○同負票據
      責任，適足以說明被告向自訴人訂購貨品，不僅依民間正常交易習慣交付，甚
      而以交付客票並背書方式加重自己擔保責任，就此行為而言並無若何施用詐術
      行為可言。
（二）又設若被告是時早有詐欺犯意，論理應於支票退票後置之不理或逃匿他處，以
      使詐欺行為得逞，然本件被告向自訴人購買貨品一節，於自訴人向被告告知上
      開支票不獲兌現後，被告即於同年五月十七日，另行開立面額三十四萬元本票
      一紙，及雙方書立切結書載明未獲付款則將以被告公司所有之汽車一輛供償，
      並提供該汽車新領牌照登記書一紙供保，另與同案被告乙○○協議，由乙○○
      簽立到期日為同年五月二十日，同面額之支票一紙，再由被告背書後交付予自
      訴人，被告所為不僅未見規避，反而坦然以對，所為已與尋常詐欺手法有異，
      縱認事後上開支票仍未獲兌現且初始聲明欲供為擔保之汽車亦自行轉賣，惟依
      民法第三百二十條規定，因清償債務而對於債權人負擔新債務者，除當事人另
      有意思表示外，若新債務不履行時，其舊債務仍不消滅。被告以上開支票及本
      票清償應給付自訴人之貨款，彼此間既無另有意思表示，則該支票及本票屆期
      未獲兌現，依上開規定，其應給付之貨款舊債務仍不消滅，被告無法獲得免除
      債務之不法利益甚明，而所謂之汽車供保一事，被告亦提出該車曾於八十六年
      十月二十九日發生車禍後，鉅額修理費之估價單據供佐，是以其為減免龐大修
      理費用，先行將車賣出，此舉亦與詐欺犯行無涉，更況依上開說明，所謂以汽
      車供保部分，本即未消滅舊債務，而被告此舉復係延續最初訂購貨品，支票未
      獲兌現一節而來，承前所述，此部分所為亦與詐欺取財或詐術得財產上不法利
      益罪之構成要件均屬有間，要難令負該項罪責。
（三）且自訴人於本院審理時亦自承，被告及乙○○除曾交付上開支票、本票及切結
      書供保外，同案被告乙○○另曾於八十七年十月六日另與自訴人簽訂債務償還
      契約書，同意乙○○分十七期償還，顯見自訴人曾與乙○○就前開二紙支票未
      獲兌現一事洽商並達成協議，則被告提供之上開二紙支票顯屬真正，益徵被告
      上開所辯非虛，酌諸自訴人自承：乙○○於簽立十七張本票後，尚曾兌付一期
      票款以觀，同案被告乙○○就其所開立之支票亦未完全置之不理。從而，被告
      提供乙○○簽立之支票，並背書於後，以表付款誠意，嗣後支票退票，無力再
      行繳付貨款，為能獲得自訴人同意延期清償，將未償貨款，另行開立本票及支
      票供保，亦係確保還款證明之表現，自訴人延續前開被告信用、資力狀況同意
      據以展延，縱認被告事後有經濟狀況改變，致使無力支付情事，亦難遽此即謂
      有施用詐欺行為，據此，本件應純係民事債務糾葛，與詐欺取財罪之構成要件
      尚有未合。從而，本件被告上開所辯既可採信，而本院復查無其他積極證據足
      資證明被告有自訴人所指詐欺犯行，犯罪既不能證明，揆諸前揭說明，依法自
      應為無罪之諭知。
四、又被告丙○○將該公司所有之車牌號碼為ＹＦ－四八四二號汽車，新領牌照登記
    書一份，交予自訴人供為本票未清償時之還款擔保，則該登記書正本並未遺失或
    轉手他人，被告竟夥同不知真實姓名人士，共同向監理單位申報重行辦理補發，
    其間涉犯刑法第二百十四條規定之使公務員登載不實於所掌公文書罪嫌部分，另
    請檢察官簽分偵辦。
據上論斷，應依刑事訴訟法第三百四十三條、第三百零一條第一項，判決如主文。
中    華    民    國    八十九    年      六      月        十四        日
                                  臺灣高雄地方法院刑事第一庭
                                    法  官     邱基峻
右正本證明與原本無異。
如不服本判決，應於判決送達後十日內，向本院提出上訴狀。
                                      書記官     王美玲
中    華    民    國    八十九    年      六      月        十五      日


司法院資訊處製作；財團法人民間司法改革基金會備份。
